臺灣桃園地方法院民事判決
110年度訴字第687號
原       告 呂一帆  

兼上一人之  
訴訟代理人  鄒佳蒝  
被      告  黃仲杰    籍設臺北市○○區○○○路○段00號0                          樓（臺北○○○○○○○○○）

上列當事人間請求遷讓房屋等事件，於民國110年10月18日辯論
終結，本院判決如下：
    主  文
被告應將門牌號碼桃園市○○區○○○路○段○○○號三樓房屋騰空遷讓
返還予原告鄒佳蒝。
被告應給付原告呂一帆新臺幣肆拾肆萬伍仟元，及自民國一一○
年六月八日起至清償日止，按週年利率百分之五計算之利息。
被告應自民國一○九年八月二十五日起至第一項房屋遷讓返還之
日止，按月給付原告呂一帆新臺幣參萬元，及自各期給付日翌日
起至清償日止，按週年利率百分之五計算之利息。
原告其餘之訴駁回。 
訴訟費用由被告負擔十分之九，餘由原告負擔。
本判決第一項於原告鄒佳蒝以新臺幣參拾萬元為被告供擔保後，
得假執行。
本判決第二項於原告呂一帆以新臺幣壹拾伍萬元為被告供擔保後
，得假執行。
本判決第三項所命各期給付到期部分，原告呂一帆每期以新臺幣
壹萬元為被告供擔保後，得假執行。
    事實及理由
壹、程序事項：
一、按因不動產涉訟者，得由不動產所在地之法院管轄，民事訴
    訟法第10條第2 項定有明文。查本件原告請求被告遷讓之房
    屋坐落於桃園市中壢區，在本院轄區內，本院自有管轄權，
    合先敘明。
二、本件被告經合法通知，無正當理由未於言詞辯論期日到場，
    核無民事訴訟法第386 條所列各款情事，爰依原告聲請由其
    一造辯論而為判決。
貳、實體事項：
一、原告主張：原告呂一帆於民國107年6月25日將門牌號碼桃園
    市○○區○○○路0段000號3樓房屋（下稱系爭房屋）出租與被告
    ，並簽訂租賃契約（下稱系爭租約），約定租賃期間至109
    年6月25日止，押租保證金新臺幣（下同）4萬元、每月租金
    2萬元。惟被告於租賃期間存續中時有未依期繳納租金，至1
    09年2月底時僅繳納10萬5,000元，尚積欠14.75個月租金29
    萬5,000元，於扣除押租保證金4萬元後，被告尚欠租金25萬
    5,000元。兩造業於109年2月29日合意終止系爭租約，惟被
    告迄未返還系爭房屋，原告呂一帆自得依系爭租約第7條約
    定，請求被告給付自109年3月至8月共6個月相當月租金額12
    萬元及租金一倍之違約金12萬元，共24萬元，另自109年8月
    25日起至返還系爭房屋為止，每月相當月租金額2萬元及租
    金一倍之違約金2萬元共4萬元。原告呂一帆為提起本件訴訟
    委由律師撰寫書狀而支出1萬元，被告依系爭租約第13條約
    定亦應負責賠償，被告合計應給付原告呂一帆50萬5,000元
    。另原告鄒佳蒝為系爭房屋之所有權人，被告無權占有系爭
    房屋，原告鄒佳蒝自得依民法第767條第1項規定請求被告騰
    空返還系爭房屋等語。並聲明：㈠被告應將系爭房屋騰空遷
    讓並返還原告鄒佳蒝。㈡被告應給付原告呂一帆50萬5,000元
    及自起訴狀繕本送達翌日起至清償日止，按週年利率5%計算
    之利息。㈢被告應按月給付原告呂一帆自109年8月25日起至
    返還系爭房屋之日止每月4萬元，及自各期給付日翌日起至
    清償日止，按週年利率5%計算之利息。㈣願供擔保請准宣告
    假執行。
二、被告經合法通知，未於言詞辯論期日到場，亦未提出書狀作
    何聲明或陳述。
三、原告主張系爭房屋為原告鄒佳蒝所有，而被告於107 年6 月
    25 日起向原告呂一帆承租系爭房屋，約定每月租金2萬元，
    被告並交付押租金4 萬元予原告呂一帆。原告呂一帆與被告
    嗣合意於109年2月29日終止系爭租約，被告於租賃期間繳納
    10萬5,000元租金等情，業據原告提出系爭租約、通訊軟體L
    INE對話紀錄、系爭房屋之土地及建物登記第一類謄本、系
    爭房屋稅單等件在卷可稽（見本院109年度壢簡字第1238號
    卷，下稱壢簡卷，第5頁至第8頁；本院卷第11頁至第19頁）
    ，並經本院依職權向桃園市政府地方稅務局中壢分局調取系
    爭房屋109年期房屋課稅明細表（見本院卷第25頁至第29頁
    ）核閱無訛；又被告已於相當時期受合法通知，未於言詞辯
    論期日到場爭執，亦未提出書狀作何聲明或陳述，依據前揭
    卷證資料，認原告主張之事實為真實可採。
四、本院得心證之理由分述如下：
㈠、就原告鄒佳蒝請求遷讓返還系爭房屋部分：
    按承租人於租賃關係終止後，應返還租賃物；所有人對於無
    權占有或侵奪其所有物者，得請求返還之，民法第455 條前
    段、第767條第1項前段分別定有明文。查系爭租約既於109 
    年2 月29日因原告呂一帆與被告合意終止，被告已無繼續占
    有系爭房屋之權利，原告鄒佳蒝為系爭房屋之所有權人，此
    復有系爭房屋之土地及建物登記第一類謄本在卷可稽，則原
    告鄒佳蒝本於所有權人地位，依民法第767 條第1 項前段規
    定，請求被告遷讓返還系爭房屋，自屬有據，應予准許。
㈡、就原告呂一帆請求被告給付租金、違約金及律師費用部分：
  1.就租金部分：
    按承租人應依約定日期，支付租金，民法第439 條前段定有
    明文。經查，系爭租約第4條記載每月租金為2萬元，而被告
    自107年6月25日起至109年2月29日共20個月之租賃期間本應
    繳納40萬元之租金（計算式：20個月×2萬元＝40萬元），惟
    被告僅繳納租金10萬5,000元，已如前述，則原告呂一帆於
    扣除被告前已給付之押租保證金4萬元後，請求被告給付尚
    積欠之租金25萬5,000元（計算式：40萬元－10萬5,000元－4
    萬元＝25萬5,000元），即屬有據。
　2.就109年3月至8月相當月租金額及違約金部分：
  ⑴系爭租約第7 條約定：「乙方（按：即被告，下同）於租期
    屆滿時，除經甲方（按：即原告呂一帆，下同）同意繼續出
    租外，應即日將租賃房屋按照原狀遷空並遷出戶籍或其他登
    記交還甲方，不得藉詞推諉或主張任何權利；如不即時遷讓
    交還房屋時，甲方每月得向乙方請求未返還房屋期間之相當
    月租金額外，並得請求相當月租金額一倍（未足一個月者，
    以日租金折算）之違約金至返還為止，乙方及連帶保證人丙
    方決無異議」（見壢簡卷第5頁反面），被告於系爭房屋租
    約於109年2月29日終止後未返還租賃物，原告呂一帆依前開
    約定，向被告請求給付自109年3月至8月共6個月相當月租金
    額12萬元（計算式：6個月×2萬元＝12萬元），應屬有據。
　⑵原告呂一帆雖另請求被告給付109年3月至8月共6個月相當月
    租金額一倍之違約金12萬元，惟按約定之違約金額過高者，
    法院得減至相當數額，為民法第252條所明定，故為衡平正
    義起見，約定之違約金過高者，法院得依職權酌減至相當之
    數額。契約當事人約定之違約金是否過高，應依一般客觀之
    事實、社會經濟狀況、當事人實際上所受損害及債務人如能
    如期履行債務時，債權人可享受之一切利益（消極損害、預
    期利益等）為衡量標準。本院審酌被告欠租至今已2年餘，
    仍然占有使用系爭房屋，且系爭租約逾期違約金之約定，其
    目的無非在督促契約當事人儘速交還承租之房屋，供出租人
    再行出租或自行使用，認原告呂一帆因被告遲未遷讓房屋所
    得請求之違約金額應酌減為按原定租金數額0.5倍即1萬元（
    計算式：2萬元×0.5倍＝1萬元）計算，始為相當，故原告呂
    一帆請求被告給付109年3月至8月間之違約金應為6萬元（計
    算式：6個月×1萬元＝6萬元）。
  3.就律師費部分：
　　按系爭租約第13條約定：「乙方（按：即被告，下同）若有
    違規情事，致損害甲方（按：即原告呂一帆，下同）之權益
    時願聽從甲方損害賠償，如甲方因涉訟所繳納之訴訟費、律
    師費用，均應由乙方負責賠償」（見壢簡卷第5頁反面）。
    經查，原告呂一帆主張其因提起本件訴訟而支出律師撰狀費
    1萬元一節，業據其提出收款收據一紙可憑（見壢簡卷第9頁
    ），堪信屬實，是原告呂一帆依前開約定請求被告給付1萬
    元律師費用，要屬有據。
　4.綜上，原告呂一帆得請求被告給付44萬5,000元（計算式：
    租金25萬5,000元＋相當月租金12萬元＋違約金6萬元＋律師費1
    萬元＝44萬5,000元），逾此部分，即無理由，應予駁回。
　5.就109年8月25日起至遷讓返還系爭房屋之日止，相當月租金
    額及違約金部分：
　　經查，系爭租約業於109 年2月29 日合法終止，而被告迄仍
    未將系爭房屋之占有返還原告，依系爭租約第7條之約定應
    給付原告呂一帆相當月租金額及違約金，已如前述，準此，
    原告呂一帆請求被告自109 年8 月25 日起至騰空返還系爭
    房屋之日止，按月給付其所受領相當月租金額及違約金3萬
    元【計算式：2萬元＋（2萬元×0.5倍）＝3萬元】部分，應認
    有據，逾此部分，即屬無由。
五、末按給付無確定期限者，債務人於債權人得請求給付時，經
    其催告而未為給付，自受催告時起，負遲延責任；其經債權
    人起訴而送達訴狀，或依督促程序送達支付命令，或為其他
    相類之行為者，與催告有同一之效力；遲延之債務，以支付
    金錢為標的者，債權人得請求依法定利率計算之遲延利息；
    應付利息之債務，其利率未經約定，亦無法律可據者，週年
    利率為5%，民法第229 條第2 項、第233 條第1 項前段及第
    203 條分別定有明文。經查，原告呂一帆請求被告給付之租
    金於起訴前均已屆清償期，而其請求相當月租金、違約金及
    律師費用，核屬無確定期限之給付，是原告呂一帆請求其中
    44萬5,000元部分自起訴狀繕本送達翌日即110 年6 月8日（
    見本院卷第45頁）起，至清償日止，按週年利率5%計算之利
    息，及每月3萬元部分按月各期給付日翌日起至清償日止，
    按週年利率5%計算之利息，亦屬有據。
六、綜上所述，原告依民法第767 條第1項前段規定及系爭租約
    之約定，請求被告將系爭房屋騰空返還予原告鄒佳蒝；並應
    給付原告呂一帆44萬5,000元，及自110 年6月8 日起至清償
    日止，按週年利率5%計算之利息；另應自109 年8 月25 日
    起至騰空返還系爭房屋之日止，按月給付原告呂一帆3萬元
    及自各期給付日翌日起至清償日止，按週年利率5%計算之利
    息，均為有理由，應予准許；逾上開範圍之請求，為無理由
    ，應予駁回。
七、原告陳明願供擔保，請求宣告假執行，經核與民事訴訟法第
    390條第2項之規定並無不合，茲酌定相當之擔保金額，予以
    准許。
八、本件事證已臻明確，原告其餘攻擊防禦方法及所提證據，核
    與判決結果無影響，爰不一一論述，附此敘明。
九、訴訟費用負擔之依據：民事訴訟法第79條。　　
中　　華　　民　　國　　110 　年　　12　　月　　13　　日
                  民事第三庭   法　官   卓立婷
以上正本係照原本作成。
如對本判決上訴，須於判決送達後二十日內向本院提出上訴狀。
如委任律師提起上訴者，應一併繳納上訴審裁判費。　　　　　
中　　華　　民　　國　　110 　年　　12　　月　　14　　日
                               書記官   謝宛橙